臺灣板橋地方法院刑事判決　　　　　　 100年度易字第2856號
公　訴　人　臺灣板橋地方法院檢察署檢察官
被　　　告　陳璁穎
上列被告因竊盜案件，經檢察官提起公訴（100 年度偵緝字第18
45號、第1846號、第1848號），被告就被訴事實為有罪之陳述，
經本院告知簡式審判程序之旨，並聽取被告與公訴人之意見後，
本院裁定進行簡式審判程序，判決如下：
    主  文
陳璁穎犯竊盜罪，累犯，處有期徒刑拾月。又犯攜帶兇器毀越安
全設備竊盜罪，累犯，處有期徒刑壹年。又犯攜帶兇毀越門扇竊
盜罪，累犯，處有期徒刑壹年。應執行有期徒刑貳年捌月，並應
於刑之執行前，令入勞動場所強制工作年。
    事  實
一、陳璁穎前於民國83年間，因懲治盜匪條例、竊盜等案件，經
    本院以83年度訴字第2720號、臺灣花蓮地方法院以84年度易
    緝字第62號、本院以83年度易字第6507號，各判處有期徒刑
    9 年、1 年、8 月，嗣經裁定定應執行刑有期徒刑10年2 月
    ，89年12月15日縮短刑期假釋出獄，復於假釋期間之91年間
    ，再犯竊盜案件，經本院以91年度易字第1898號判處有期徒
    刑8 月，而撤銷假釋，接續執行殘刑有期徒刑3 年6 月20日
    ，並於95年8 月6 日執行完畢。詎陳璁穎仍不知悔改，竟分
    別基於意圖為自己不法所有之犯意，於下列時間、地點，分
    別為下列竊盜犯行，經警查獲：
  (一)97年4 月5 日上午某時許，至賴世昇位於新北市○○區○○
    路319 巷10弄4 號4 樓公寓前，見公寓大門未關，遂經由該
    未關之公寓大門進入公寓內，沿樓梯至賴世昇上開住宅前，
    徒手開啟上開住宅未上鎖之大門後，進入住宅內（無故侵入
    住宅部分，未據告訴），徒手竊取賴世昇所有而放置於房間
    內之現金新臺幣（下同）8,000 元，得手後，隨即離開現場
    。嗣因賴世昇於同日晚間8 時許，返家發現上開住宅內遭人
    翻箱倒櫃，遂報警處理，經警在賴世昇臥室採集指紋2 枚，
    經送內政部警政署刑事警察局鑑驗結果，與內政部警政署刑
    事警察局檔存陳璁穎指紋卡之左拇指指紋相符。
  (二)98年1 月29日上午某時許（起訴書誤載為同年月30日凌晨3
    時35分），持其於不詳地點拾獲之客觀上得以危害人生命、
    身體可供兇器使用之實心木柄掃帚1 支，將裝設於新北市○
    ○區○○路30號5 樓而具防盜功能的窗戶鋁條，予以撬開而
    脫落毀損，再由該撬開而無鋁條防護之窗戶破洞，攀爬進入
    阮亨亮位於新北市○○區○○路30號5 樓住宅內，徒手竊取
    阮亨亮所有而放置於上開住宅內之黃金公雞（黃金飾品）1
    個、金戒指1 枚。嗣因阮亨亮發現上開住宅遭竊，報警處理
    ，經警在阮亨亮上開住宅內採集指紋1 枚，經送內政部警政
    署刑事警察局鑑驗結果，與內政部警政署刑事警察局檔存陳
    璁穎指紋卡之左拇指指紋相符。
  (三)98年9 月28日上午某時許，持其於不詳地點拾獲之客觀上得
    以危害人生命、身體可供兇器使用之L 型角鐵1 支，敲擊王
    淑美設於新北市蘆洲區○○○路33號5 樓住宅後門之門鎖，
    致使上開住宅後門門鎖毀壞，陳璁穎因而由該毀損之大門，
    侵入上開住宅內，徒手竊取王淑美所有放置於上開住宅內之
    現金30,000元、50元紀念紙鈔數張。嗣因王淑美於同日晚間
    9 時許，返家發現上開住宅後門門鎖毀損，且房間內物品有
    遭翻動之痕跡，而報警處理，經警在王淑美上開住宅內採集
    指紋4 枚，經送內政部警政署刑事警察局鑑驗結果，與內政
    部警政署刑事警察局檔存陳璁穎指紋卡之左拇指、左環指、
    右中指指紋相符，始循線查獲上情。
二、案經賴世昇、王淑美訴由新北市政府警察局蘆洲分局移送臺
    灣板橋地方法院檢察署檢察官偵查起訴。
    理  由
一、本件被陳璁穎信所犯係死刑、無期徒刑、最輕本刑為3 年以
    上有期徒刑以外之罪，其於準備程序中就被訴事實為有罪之
    陳述，經法官告知簡式審判程序之旨，並聽取公訴人及被告
    之意見後，本院依刑事訴訟法第273 條之1 第1 項之規定，
    裁定進行簡式審判程序。
二、訊據被告對於上揭時、地，先後3 次竊盜之犯罪事實，均坦
    承不諱，核與證人即被害人賴世昇、阮亨亮、王淑美之證述
    情節相符（見板橋地檢署97年度偵字第18410 號偵查卷第4
    頁至第5 頁、98年度偵字第18025 號偵查卷第4 頁、99年度
    偵字第10917 號偵查卷第4 頁至第5 頁），而新北市政府警
    察局蘆洲分局先後在賴世昇、阮亨亮、王淑美住宅內採集之
    指紋，均送內政部警政署刑事警察局檢驗結果，均與內政部
    警政署刑事警察局檔存被告指紋卡之指紋相符，則內政部警
    政署刑事警察局97年5 月12日刑紋字第0970068475號、98年
    2 月24日刑紋字第0980023661號、98年11月5 日刑紋字第09
    80153261號鑑驗書各1 份附卷可稽（見板橋地檢署97年度偵
    字第18410 號偵查卷卷第18頁、98年度偵字第18025 號偵查
    卷第6 頁、99年度偵字第10917 號偵查卷卷第9 頁），並有
    賴世昇住宅內之蒐證照片23張、刑案現場圖1 張、阮亨亮住
    宅內之蒐證照片15張、王淑美住宅之蒐證照片14張附卷可稽
    （見板橋地檢署97年度偵字第18410 號偵查卷第29頁至第39
    頁、第25頁、98年度偵字第18025 號偵查卷第14頁至第18頁
    、99年度偵字第10917 號偵查卷第14頁至第21頁），從而，
    本案事證明確，被告上揭3 次竊盜犯行，均堪認定，應予依
    法論科。
三、論罪科刑：
  (一)被告行為後，刑法第321 條條文修正案業經總統於100 年1
    月26日以華總一義字第09900155061 號令公布在案，自100
    年1 月28日起生效，因修正後刑法第321 條，除將第1 款之
    構成要件刪除「夜間」，以擴大其處罰範圍外，其法定刑並
    由「6 月以上、5 年以下有期徒刑」提高為「6 月以上、5
    年以下有期徒刑，得併科新臺幣10萬元以下罰金」，經比較
    新舊法之要件、刑度，新法並非有利於被告，依刑法第2 條
    第1 項前段「從舊從輕原則」，仍應適用「行為時」即修正
    前刑法第321 條第1 項之規定處斷。
  (二)按刑法第321 條第1 項第3 款之攜帶兇器竊盜罪，係以行為
    人攜帶兇器竊盜為其加重條件，此所謂兇器，其種類並無限
    制，凡客觀上足對人之生命、身體、安全構成威脅，具有危
    險性之兇器均屬之，且祇須行竊時攜帶此種具有危險性之兇
    器為已足，並不以攜帶之初有行兇之意圖為必要，最高法院
    79年度臺上字第5253號著有判例可資參照。又刑法第321 條
    第1 項第2 款所謂之「安全設備」，係指依社會通常觀念足
    認為防盜之設備而言。住宅之門窗，為安全設備之一（最高
    法院48年臺上字第13675 號判例、最高法院51年度臺上字第
    105 號判決可資參照）。另門鎖如為掛鎖，固可認為安全設
    備，倘係裝置於門內，例如司畢靈鎖之類，則已屬門之部分
    ，與掛鎖不同，難認係安全設備（最高法院69年度臺上字第
    776 號、74年度臺上字第243 號判決意旨參照）。
  (三)查阮亨亮位於新北市○○區○○路30號5 樓的窗戶鋁條，因
    遭撬開而脫落，而喪失防盜功能一節，有阮亨亮住宅窗戶照
    片1 張附卷可佐（見板橋地檢署98年度偵字第18025 號偵查
    卷第14頁），而被告持以破壞上開窗戶鋁條之實心木柄掃帚
    ，雖未扣案，但依被告所述，其長度與一般掃帚相同，審酌
    被告既可以之將固定在水泥牆上的鋁條撬開而脫落，客觀上
    顯足以對人之生命、身體、安全構成威脅，而具有危險性，
    是被告於98年1 月29日上午某時許以實心木柄掃帚撬開裝設
    於新北市○○區○○路30號5 樓的窗戶鋁條，再從該遭破壞
    的窗戶攀爬翻越進入上開住宅內，竊取阮亨亮所有之黃金公
    雞1 個與金戒指1 枚，自應成立修正前刑法第321 條第1 項
    第2 款、第3 款之攜帶兇器毀越安全設備竊盜罪。而王淑美
    位於新北市蘆洲區○○○路33號5 樓住宅後門遭被告破壞之
    鎖，係裝置於門內的喇叭鎖，此有王淑美住宅後門之照片1
    張在卷可證（見板橋地檢署99年度偵字第10917 號偵查卷第
    15頁），足認為上開住宅後門的一部分，是被告係破壞王淑
    美住宅的門扇，並非安全設備，另被告持以破壞上開住宅後
    門的門鎖所使用之L 型角鐵1 支，雖未扣案，但角鐵為金屬
    材質，此為眾所周知之事項，且依被告所述，該角鐵長約1
    公尺，被告並曾持以破壞金屬製成之門鎖，使上開住宅後門
    的門鎖毀壞，依社會一般觀念，如持以加諸人體，足以使人
    受傷或死亡，自屬兇器無誤。是被告於98年9 月28日上午某
    時許持角鐵破壞王淑美位於新北市蘆洲區○○○路33號5 樓
    住宅的後門以侵入上開住宅內行竊，自應成立修正前刑法第
    321 條第1 項第2 款、第3 款之攜帶兇器毀壞門扇竊盜罪。
  (四)核被告所為，就侵入賴世昇住宅竊盜部分，係犯刑法第320
    條第1 項之普通竊盜罪；就侵入阮亨亮住宅竊盜部分，係犯
    修正前刑法第321 條第1 項第2 款、第3 款之攜帶兇器毀越
    安全設備竊盜；就侵入王淑美住宅竊盜部分，係犯修正前刑
    法第321 條第1 項第2 款、第3 款之攜帶兇器毀壞門扇竊盜
    罪。
  (五)因毀越門扇而入室行竊，其越入行為即屬侵入住宅，已結合
    於所犯加重竊盜之罪質中，無更行構成侵入住宅罪之理，最
    高法院27年上字第1887號著有判例可資參照。再按，「上訴
    人毀壞構成門扇之一部之電動鎖及喇叭鎖，係毀壞門扇之行
    為，毀壞附加於門上之掛鎖，則屬毀壞安全設備，因認上訴
    人所為，係犯刑法第321 條第1 項第2 款、第3 款之帶兇
    器毀壞門扇、安全設備竊盜罪。其毀壞門扇及安全設備之行
    為，乃係竊盜之加重要件行為，自無成立毀損罪之餘地」、
    「刑法第321 條第1 項第2 款之毀越門扇安全設備竊盜罪，
    關於『毀越』指毀損與踰越而言，其中毀損門扇安全設備竊
    盜罪，乃同法第354 條之毀損罪與普通竊盜罪之結合犯；上
    開毀損門扇安全設備，係犯普通竊盜罪之加重情形，已結合
    於所犯加重竊盜之罪質中，自不能於論以加重竊盜罪外，更
    行論以毀損罪」，亦有最高法院83年度臺上字第3856號、92
    年度臺非字第6 號判決可資參照。是被告就侵入王淑美住宅
    竊盜而涉犯修正前刑法第321 條第1 項第2 款、第3 款之攜
    帶兇器毀壞門扇竊盜罪部分，參照前揭說明，毀越門扇而入
    室行竊，其侵入住宅行為，已結合於所犯加重竊盜之罪質中
    ，且毀壞門扇及安全設備乃竊盜之加重要件行為，亦已結合
    於所犯加重竊盜之罪質中，而無更行成立無故侵入住宅罪或
    毀損罪之餘地，是檢察官認被告就侵入王淑美住宅竊盜部分
    ，除成立修正前刑法第321 條第1 項之加重竊盜罪外，亦構
    成刑法第306 條之無故侵入住宅罪、同法第354 條之毀損罪
    ，而應依刑法第55條之想像競合犯規定，從一重之加重竊盜
    罪處斷，容有誤會，併此敘明。
  (六)另檢察官認被告於98年1 月30日凌晨3 時35分許，以及同年
    9 月28日上午8 時至同日21時間之某時許，先後侵入阮亨亮
    、王淑美住宅行竊，均係構成修正前刑法第321 條第1 項第
    1 款、第2 款、3 款之攜帶兇器毀越門扇或其他安全設備於
    夜間侵入住宅竊盜罪，因被告辯稱：均係在中午12時以前之
    某時行竊等語，否認係於夜間行竊，而被害人阮亨亮、告訴
    人王淑美陳述之時間，僅為渠等2 人發現失竊之時間，並不
    足以證明被告侵入渠等住宅之時間確係夜間，是檢察官認被
    告於上開2 次竊盜犯行，均成立刑法第321 條第1 項第1 款
    部分，容有誤會，然此僅加重條件有所變更，但因仍屬構成
    要件及法條相同之罪，均無庸變更起訴法條，附此敘明。
  (七)被告所犯上開普通竊盜、攜帶兇器毀越安全設備竊盜、攜帶
    兇器毀壞門扇竊盜罪等3 罪間，犯意各別，應予分論併罰。
  (八)被告前因懲治盜匪條例、竊盜等案件，經法院分別判處有期
    徒刑9 年、1 年、8 月，嗣經裁定定應執行刑有期徒刑10年
    2 月，於89年12月15日縮短刑期假釋出獄，因於假釋期間再
    犯竊盜案件，經法院判處有期徒刑8 月確定，並撤銷假釋，
    接續執行殘刑有期徒刑3 年6 月20日，而於95年8 月6 日執
    行完畢，有臺灣高等法院被告前案紀錄表1 份在卷可佐，被
    告於有期徒刑執行完畢後，5 年內故意再犯本件有期徒刑以
    上之3 罪，均為累犯，應依刑法第47條第1 項規定加重其刑
    。
  (九)本院審酌被告前因懲治盜匪條例、竊盜等案件，經法院判刑
    並執行完畢之前科紀錄，已如前述，素行非佳，而被告正值
    壯年，不思以正當方法賺取財物，竟貪圖小利先後3 次侵入
    他人住宅行竊，除破壞他人對財產權之支配外，更嚴重影響
    他人住宅之安寧秩序，危害社會治安，惟念及被告坦承上揭
    3 次竊盜犯行，被告除以實心木柄掃帚與L 型角鐵破壞他人
    住宅窗戶鋁條與住宅後門喇叭鎖外，並未使用其他暴力手段
    ，更未持行竊所用之實心木柄掃帚與L 型角鐵攻擊他人，被
    告各次竊取財物之價值非少，犯罪情節非輕，且被告竊得之
    財物，均已變賣，未能歸還賴世昇、阮亨亮、王淑美，亦未
    與賴世昇、阮亨亮、王淑美成立和解等一切情形，爰分別量
    處如主文所示之刑，並定應執行刑如主文所示，以資懲儆。
  (十)被告用以行竊之實心木柄掃帚與L 型角鐵，因均未扣案，被
    告並否認為其所有，客觀上復無證據證明為被告所有，依法
    自均不得併予宣告沒收，附此敘明。
  (十一)被告自80年間起，即有多次因竊盜案件經法院判刑之紀錄，
    其於95年8 月6 日因案執行完畢出獄後，不到2 年期間，再
    犯本件3 次竊盜案件，此有前述被告前案紀錄表1 份在卷可
    佐，顯見被告有犯竊盜罪之習慣，本院審酌被告正值壯年，
    且四肢健全，於95年8 月6 日執行完畢後，未思以正當工作
    獲取所需財物，仍耽溺於不勞而獲，觀念顯有所偏差，而其
    所犯本件3 次竊盜犯行，均侵入他人住宅內行竊，對社會安
    寧秩序存有重大威脅，而被告前雖經有期徒刑執行完畢，但
    顯未能根絕其行竊之惡習，為遏止被告再犯，並矯正被告之
    犯罪行為，以使將來服刑期滿重返社會時，不再重蹈覆轍，
    並獲新生以適應社會生活之所需，考量難單憑刑罰制裁收矯
    正竊盜惡習之功，爰依竊盜犯贓物犯保安處分條例第3 條第
    1 項規定，諭知於刑之執行前，令入勞動場所強制工作3 年
    ，以資矯治。
  (十二)至於公訴意旨認被告於98年1 月29日上午某時許，在阮亨亮
    位於新北市○○區○○路30號5 樓住宅內，除竊取黃金公雞
    1 個與金戒指1 枚外，尚竊取金項鍊1 條、手鐲1 只、翡翠
    項鍊1 條、價值外幣1,000 元等物，及於98年9 月28日上午
    某時許，在王淑美位於新北市蘆洲區○○○路33號5 樓住宅
    內，除竊取現金30,000元及50元紀念紙鈔外，尚竊取王淑美
    所有之已作廢郵局存摺1 本、印章1 個等物，無非係單憑被
    害人阮亨亮、告訴人王淑美於警詢之證詞，除此之外，即無
    其他證據可資佐證，因證人阮亨亮、王淑美分別為竊盜案件
    之被害人與告訴人，均以追訴被告為目的，證詞未必客觀，
    基於「罪疑有利被告原則」，本院因而依被告自白僅認定被
    告在阮亨亮住宅內竊得黃金公雞1 個與金戒指1 枚，以及在
    王淑美住宅內竊得現金30,000元與50元紀念紙鈔數張，公訴
    意旨認被告尚竊取阮亨亮所有之金項鍊1 條、手鐲1 只、翡
    翠項鍊1 條、價值1,000 元之外幣，以及王淑美所有之已作
    廢郵局存摺1 本、印章1 個部分，均容有未合，因公訴意旨
    指被告竊盜該等部分，若經證明屬實，因與前揭被告竊盜阮
    亨亮、王淑美而論罪科刑部分，均具有單純一罪之關係，爰
    均不另為無罪之諭知。
據上論斷，應依刑事訴訟法第273 條之1 第1 項、第299 條第1
項前段，刑法第2 條條第1 項前段、第320 條第1 項、刑法第47
條第1 項前段、第51條第5 款，修正前第321 條第1 項第2 款、
第3 款，刑法施行法第1 條之1 ，竊盜犯贓物犯保安處分條例第
3 條第1 項、第4 條、第5 條第1 項前段，判決如主文。
本案經檢察官楊瀚濤到庭執行職務。
中    華    民    國   100    年    9     月    7     日
                  刑事第五庭  法  官  高增泓
以上正本證明與原本無異。
如不服本判決，應於判決送達後10日內，向本院提出上訴狀。
                              書記官  林政良
中    華    民    國   100    年    9     月    7     日
附錄本案論罪科刑法條全文：
修正前刑法第321條
犯竊盜罪而有下列情形之一者，處6 月以上、5 年以下有期徒刑
：
  一  於夜間侵入住宅或有人居住之建築物、船艦或隱匿其內而
      犯之者。
  二  毀越門扇、牆垣或其他安全設備而犯之者。
  三  攜帶兇器而犯之者。
  四  結夥三人以上而犯之者。
  五  乘火災、水災或其他災害之際而犯之者。
  六  在車站或埠頭而犯之者。
前項之未遂犯罰之。
現行刑法第320條
意圖為自己或第三人不法之所有，而竊取他人之動產者，為竊盜
罪，處5 年以下有期徒刑、拘役或5 百元以下罰金。
意圖為自己或第三人不法之利益，而竊佔他人之不動產者，依前
項之規定處斷。
前二項之未遂犯罰之。